【裁判字號】    97,易,921
【裁判日期】    970728
【裁判案由】    誣告
【裁判全文】
臺灣臺南地方法院刑事判決               97年度易字第921號
聲  請  人  臺灣臺南地方法院檢察署檢察官
被      告  丙○○
上列被告因誣告案件，經檢察官聲請以簡易判決處刑（96年度偵
字第14325號），本院認為本件不得以簡易判決處刑，經適用通
常訴訟程序後，判決如下：
    主  文
丙○○無罪。
    理  由
一、聲請簡易判決處刑意旨略以：被告丙○○明知其確分別於民
    國95年12月2日、（12月5日屬誤載）、12月7日，至聯強國
    際股份有限公司即中華電信股份有限公司（下稱中華電信）
    臺南金華特約服務中心所申裝之0000000000號、至中華電信
    臺南營運處所租用之0000000000號、向臺灣大哥大股份有限
    公司（下稱臺灣大哥大公司）臺南大同特約服務中心所申請
    之0000000000號等3支行動電話門號，係其本人持身分證、
    健保卡所申請，竟因接獲中華電信、臺灣大哥大公司催繳通
    信費用之通知書後，於96年5月9日15時許，至臺南縣警察局
    永康分局龍潭派出所，謊稱其身分證遭不詳人士冒用申請行
    動電話門號，並製作筆錄，而未指定犯人，向該管公務員誣
    告他人涉犯偽造文書罪，因認被告涉犯刑法第171條第1項之
    未指定犯人誣告罪嫌。
二、按犯罪事實應依證據認定之，無證據不得認定犯罪事實；又
    不能證明被告犯罪者，應諭知無罪之判決，刑事訴訟法第15
    4條第2項、第301條第1項前段分別定有明文。再按認定犯罪
    事實所憑之證據，其為訴訟上之證明，須達於通常一般人均
    不致有所懷疑，而得確信其為真實之程度者，始得據為有罪
    之認定，倘其證明未達到此一程度，而有合理之懷疑存在時
    ，尚難為有罪之認定基礎；苟積極證據不足為不利於被告事
    實之認定時，即應為有利於被告之認定，更不必有何有利之
    證據，此有最高法院76年台上字第4986號、30年上字第816
    號判例可資參照。
三、本件聲請簡易判決處刑意旨認被告涉有前開罪嫌，係以證人
    丁○○、己○○之證述，及前揭行動電話業務申請書及所附
    被告之身分證、健保卡影本、及被告於96年5月30日前往臺
    南縣警察局永康分局龍潭派出所謊稱其身分證遭不詳人士冒
    用申請行動電話門號之警詢筆錄等作為主要之依據。然訊據
    被告對其曾於上揭時間前往臺南縣警察局永康分局龍潭派出
    所稱其身分證遭不詳人士冒用申請行動電話門號，並製作警
    詢筆錄等情，固不爭執，惟堅決否認有何誣告之犯意及犯行
    ，辯稱：伊根本不會使用手機，且行動不便，又無交通工具
    ，故不可能自行前往臺南市區申請辦理前揭3支行動電話門
    號，而伊之身份證與健保卡雖沒有遺失過，但因都放在家裡
    的衣櫥內，故不曉得有沒有人拿去亂用等語。是本件最主要
    之爭點即在於上揭以被告名義申請之3支行動電話門號，究
    竟有無可能係被告以外之他人趁機取得被告之身份證、健保
    卡後，在未告知被告之情況下，自行前往辦理者？
四、經查：上揭3支行動電話門號之業務申請書上所填載之戶籍
    地點雖均為被告之戶籍地即臺南縣永康市○○路○段35號，
    然帳單寄送地點卻均為臺南縣永康市○○路○段277號，其
    中0000000000號行動電話門號上之聯絡電話則填載為000000
    0000號，然上開0000000000號行動電話門號實屬被告之弟乙○○所申請者，而證人乙○○之戶籍地亦與被告同設在臺南
    縣永康市○○路○段35號，且其於97年1月17日入監前確亦居
    住在上址，此乃證人乙○○於本院具結後證述屬實者，並有
    臺灣大哥大0000000000號行動電話門號申請書、資料查詢單
    、證人乙○○之臺灣高等法院在監在押全國紀錄表各1份在
    卷可稽（警卷第17頁、偵查卷第41頁、本院簡字卷第21頁參
    見），再查，證人乙○○於本院行簡易調查程序時，雖具結
    證稱伊並未拿取被告之身份證、健保卡去辦理上揭行動電話
    門號（本院簡字卷第36至38頁參見），然嗣於本院行通常審
    理即交互詰問程序時，卻又具結證稱伊確實曾經乘被告將身
    份證、健保卡委託予伊代為去診所拿藥之機會，在未告知被
    告之情形下，自行持被告之身份證、健保卡前往中華電信等
    公司辦理上揭行動電話門號後，再販賣予收購之不詳人士等
    語（本院易字卷97年7月14日審理筆錄參見），此並與本院
    訊問被告時，被告供稱確曾拿身份證與健保卡予乙○○去代
    為取藥一節相符（本院97年7月14日審理筆錄第35頁參見）
    ，故證人乙○○之證詞雖有前後矛盾不一、且語多模糊不詳
    之瑕疵存在，然本件究竟有無可能是證人乙○○趁其與被告
    同住或取藥等機會、取得被告真正之身份證、健保卡後，在
    未告知被告之情形下，自行於上揭時、地辦理前開3支行動
    電話門號，確非無疑。
五、再查：證人甲○○即被告與乙○○之兄弟亦到庭具結證稱：
    被告有20年左右不曾出門，沒有交通工具，也沒有朋友，兒
    女跟被告太太住，沒有跟被告住，被告出門也不曾帶兒子一
    起去，被告沒有使用手機，也不會使用手機，伊弟弟乙○○
    有手機，但不知道號碼幾號（本院易字卷97年7月14日審理
    筆錄第21至23頁參見），故被告辯稱其根本不會使用手機，
    且無交通工具，故無可能自行前往臺南市區申請手機等情尚
    非與事實相違，應堪採信。此外，證人乙○○亦證稱被告並
    不知悉其有0000000000此支行動電話號碼，此與證人甲○○
    證稱伊亦不清楚乙○○之手機門號，核屬相符，故被告倘不
    知悉證人乙○○上開0000000000號行動電話之號碼，如何可
    能於申請0000000000號行動電話門號之申請書上填載聯絡電
    話為0000000000號？此顯與常情未符，故上揭3支行動電話
    門號是否確為被告本人所申請，實確非屬無疑。
六、復查：證人即臺灣大哥大臺南大同分公司員工丁○○、己○○二人雖於偵查及本院審理時均具結證稱：伊等可以確定當
    天即95年12月7日（偵查中筆錄誤載為95年12月5日）是被告
    與另位自稱被告兒子之人一同到門市辦理的，因為被告堅持
    一次要辦2個門號，與公司之規定不符，故有特別注意審核
    被告之身份證與健保卡，除有核對身份證背面之膠膜碼相符
    外，亦有利用機器去審核身份證是否偽造等語（偵查卷第25
    至28頁、本院易字卷97年7月14日審理筆錄參見），惟查，
    本院審酌倘本件果係被告之弟乙○○趁與被告同住或取藥之
    機會而取得被告之身份證、健保卡後自行前往辦理者，則因
    身份證、健保卡均為真正、並非偽造者，且兄弟血親之間，
    亦容易因眉宇神情相似，或因熟悉家庭環境背景等情，而容
    易使一般不熟悉被告等之外人，誤認證件中照片之人與前來
    辦理門號之人即為同一人。再查，被告之身份證為95年1月
    19 日換發，其上之照片與辦理門號之時即95年12月7日亦已
    經過將近1年之久，而中華電信公司所屬之0000000000號之
    門號申請書上所附之被告身份證及健保卡影本上之照片（警
    卷第13至15頁參見），以肉眼粗淺觀之，即可輕易判斷2不
    同證件上之照片中人之面容相貌均非屬相近，更況且，被告
    於今年初生病後，其面貌長相確實與身份證、健保卡上之照
    片面貌長相差距更多，是證人丁○○、己○○二人證稱是因
    前來辦理行動電話門號之人長相與證件照片中之人長相相同
    ，是否可採，亦非無疑。末查，經本院依職權命證人乙○○
    當庭書寫「丙○○」之簽名20遍，以肉眼初步觀察，其字跡
    亦確實與上揭3支行動電話門號申請書上「丙○○」之簽名
    並非全然迥異不同等情，是縱使證人丁○○、己○○二人均
    一再明確證稱不可能指認錯誤，然本院認本件既仍存在有如
    上之諸多疑點，故尚難以此2名中性證人之證述，即逕行排
    除並非被告本人前往辦理上揭3支行動電話門號之可能性。
七、綜上所述，本件被告縱確曾前往臺南縣警察局永康分局龍潭
    派出所稱其身分證遭不詳人士冒用以申請行動電話門號並製
    作警詢筆錄，然依目前現有之事證，尚無從證明上揭3支行
    動電話門號，確為被告本人自行前往申請辦理後，又意圖使
    他人犯偽造文書罪，而故意向警方謊報誣指不特定人犯罪，
    且已達超越一般合理懷疑之程度，是本件被告被訴誣告之犯
    意及犯行尚屬不能證明，依前開法律規定及判例意旨所揭示
    之「無罪推定」之刑事原則，自應諭知被告無罪之判決。
八、據上論結，依刑事訴訟法第452條、第301條第1項，判決如
    主文。
本案經檢察官戊○○到庭執行職務。
中    華    民    國    97    年    7     月    28    日
                  刑事第十庭  法  官  林臻嫺
以上正本證明與原本無異。
如不服本判決應於收受本判決後10日內向本院提出上訴書狀，並
應敘述具體理由。如未敘述上訴理由者，應於上訴期間屆滿後20
日內向本院補提理由書狀（均須按他造當事人之人數附繕本）「
切勿逕送上級法院」。
                              書記官  許悉愛
中    華    民    國    97    年    7     月    29    日


司法院資訊處製作；財團法人民間司法改革基金會備份。
